【裁判字號】    97,簡上,615
【裁判日期】    971021
【裁判案由】    詐欺
【裁判全文】
臺灣高雄地方法院刑事判決             97年度簡上字第615號
上  訴  人  臺灣高雄地方法院檢察署檢察官
被      告  丙○○
上列上訴人因被告詐欺案件，不服本院高雄簡易庭民國97年6 月
16日以97年度審簡字第2909號所為第一審判決（聲請簡易判決處
刑書案號：97年度偵字第6760號），提起上訴及移請併案審理（
97年度偵字第17181 號），本院管轄之第二審合議庭判決如下：
    主  文
原判決撤銷。
丙○○幫助犯詐欺取財罪，累犯，處有期徒刑伍月，如易科罰金
，以新臺幣壹仟元折算壹日。
    事  實
一、丙○○前於民國92年間因違反毒品危害防制條例案件，經本
    院以92年度訴字第984 號判處有期徒刑1 年確定，於93年12
    月27日縮刑期滿執行完畢。詎仍不知悔改，明知社會上詐騙
    案件層出不窮，詐欺集團不法份子為掩飾不法行徑，避免執
    法人員之追究及處罰，經常利用他人之存款帳戶、印章、存
    摺、金融卡及密碼轉帳，以確保犯罪所得之不法利益並逃避
    追緝，在客觀上可預見將自己申辦之金融帳戶提供他人使用
    ，可能幫助他人從事財產犯罪，竟仍基於幫助他人詐欺取財
    亦不違背其本意之犯意，於96年11 月24 日或25日間某時（
    97年度偵字第6760號聲請簡易判決處刑書就下列臺灣中小企
    業銀行博愛分行帳戶存摺等物交付之日誤載為91年4 月2 日
    之數日後），透過朋友之介紹，在高雄市○○區○○路聖帝
    廟，將其於91年4 月2 日在高雄市左營區○○○路419 號「
    臺灣中小企業銀行博愛分行」申設帳號00000000000 號帳戶
    之存摺、提款卡、密碼，及於96年11月22日在高雄市○○區
    ○○路99號「合作金庫銀行高雄分行」申設帳號0000000000
    000 號帳戶之存摺、提款卡、密碼及印章，同時提供與姓名
    年籍不詳綽號「阿四」（97年度偵字第6760號聲請簡易判決
    處刑書記載為「阿速」乃音譯時用字之異，實與「阿四」為
    同一人）之男子使用，嗣該綽號「阿四」男子與其所屬之詐
    騙集團成員，共同基於意圖為自己不法所有之犯意聯絡，先
    後於：
(一)96 年12 月1 日21時許，由該詐欺集團姓名年籍不詳成年女
    子撥打電話給甲○○，詐稱甲○○向博客來網路購買之書本
    ，統一超商誤勾成分期付款，請甲○○至提款機操作取消等
    語，致甲○○陷於錯誤，而於同日21時26分許，至臺北市信
    維郵局依對方指示操作提款機，匯款新臺幣（下同）3983元
    ，至丙○○之上開臺灣中小企業銀行帳戶內。
(二)於96年12月1 日20時58分許，由該詐欺集團姓名年籍不詳之
    成年男子，撥打電話給戊○○，詐稱戊○○於雅虎奇摩拍賣
    網站購買衣服，該公司小姐將該筆交易設定成分期付款，導
    致每月固定扣款，如要解除需依指示至自動提款機操作方能
    解除，致戊○○陷於錯誤，於同日21時44分許，至臺南縣佳
    里鎮○○路373 號「佳里郵局」依對方指示操作提款機，先
    後匯款1 萬9999、2 萬3456元，至丙○○之上開合作金庫銀
    行帳戶內。
(三)於96年12月1 日晚間某時，由該詐欺集團姓名年籍不詳之成
    年男子，撥打電話給乙○○，詐稱乙○○向雅虎網站購買遊
    戲卡片，必須以分期付款之方式付款，因乙○○表示早已付
    清上開價款，後有另一位偽稱為郵局人員、姓名年籍不詳之
    成年男子詐稱欲取消分期付款，須依其指示至自動提款機操
    作，致乙○○陷於錯誤，而於同日22時13分許，至苗栗縣南
    苗郵局依對方指示操作提款機，匯款9989元至丙○○之上開
    合作金庫銀行帳戶內。嗣甲○○、戊○○、乙○○均發覺受
    騙報警處理，而循線查悉上情。
二、案經高雄市政府警察局左營分局、鹽埕分局報告臺灣高雄地
    方法院檢察署檢察官偵查並聲請以簡易判決處刑。
    理  由
一、證據能力之認定：按被告以外之人於審判外之言詞或書面陳
    述，除法律有規定者外，不得作為證據，刑事訴訟法第159
    條第1項 定有明文。然被告以外之人於審判外之陳述，雖不
    符刑事訴訟法第159 條之1 至第159 條之4 之規定，而經當
    事人於審判程序同意作為證據，或當事人、代理人、辯護人
    知有第159 條第1 項之情形，而未於言詞辯論終結前聲明異
    議者，法院審酌該言詞陳述或書面陳述作成時之情況，認為
    適當者，亦得為證據，刑事訴訟法第159 條之5 亦定有明文
    。本判決所引用之證據資料（詳後引證據），其中傳聞證據
    部分，縱無刑事訴訟法第159 條之1 至第159 條之4或 其他
    規定之傳聞證據例外情形，亦因被告、檢察官於本院最後審
    判期日或同意可作為證據使用（本院卷第22、39、53頁），
    或未聲明異議，依刑事訴訟法第159 條之5 第1 項、第2 項
    之規定，本院審酌該證據作成之情況，認為適當，應得為證
    據。
二、上開事實，經被告於本院審理中坦承不諱（本院卷第53頁）
    ，並經證人即被害人江琬玉、戊○○、乙○○分別於警詢中
    證述明確，且有江琬玉於96年12月1 日之自動提款機明細、
    臺灣中小企業銀行博愛分行96年12月12日96博愛字第960007
    38號函所附交易明細及開戶人基本資料及97年5 月6日97 博
    愛字第970000217 號函所附交易紀錄、戊○○於96年12月1
    日之自動提款機明細2 張、乙○○於96年12月1 日之自動提
    款機明細、乙○○所有郵局存摺影本、財團法人金融聯合徵
    信中心查詢資料、合作金庫銀行高雄分行新開戶建檔明細單
    、檢核單、資料查詢單、交細明細表附卷可參。足認被告之
    前開自白與事實相符，得為認定事實之依據。
三、在金融機構開設帳戶、請領存摺及金融卡，係針對個人身分
    之社會信用而予以資金流通，具有強烈之屬人性格，而金融
    帳戶作為個人理財工具，申請開設並無任何特殊之限制，一
    般民眾皆得以存入最低開戶金額之方式申請取得，且同一人
    均得在不同之金融機構申請數個存款帳戶使用，乃眾所週知
    之事實，苟見有不詳人士向他人蒐集金融帳戶使用，自屬可
    疑，況且近年來社會上各式詐財手段迭有所聞，被告對此尚
    難全然諉為不知。故被告對於擅將前開二帳戶金融卡暨密碼
    等交與姓名年籍不詳成年人，極可能遭濫用於對不特定人訛
    詐財物，並使偵查機關不易循線偵查一節，應有所預見而仍
    為之，主觀上顯有容認前揭犯罪事實發生之意欲，故其確有
    幫助他人利用前開帳戶實施詐欺取財犯行之不確定故意甚明
    。另依被害人等所述遭詐欺過程觀之，對方均係藉由電話交
    談方式與渠等接洽、聯絡，彼此未曾謀面，且查無其他證據
    足資證明被告確有實際參與此等詐欺犯行。又依卷內諸般事
    證，僅堪證明被告乃係單純將前開帳戶交與某詐欺集團成員
    ，再由該詐欺集團成員持之作為受騙者匯入款項之用，核其
    性質，應屬詐欺取財構成要件以外之協助行為，應認係基於
    幫助之犯意而為詐欺構成要件以外之行為。綜上所述，被告
    乃本於幫助意思而為詐欺構成要件以外之行為，至堪認定。
    職是，本案事證明確，被告前揭犯行堪以認定，應依法論科
    。
四、核被告所為，係犯刑法第30條第1 項前段、第339 條第1 項
    之幫助詐欺取財既遂罪。被告僅係提供前開帳戶金融卡暨密
    碼，並未實際參與詐欺過程，是其所為僅屬幫助該姓名年籍
    不詳之詐欺集團成員詐欺取財犯罪之遂行，應依刑法第30條
    第1 項前段、第2 項規定論以幫助犯，並依正犯之刑度減輕
    其刑。被告以一行為同時交付上開臺灣中小企業銀行博愛分
    行及合作金庫銀行高雄分行之二個帳戶存摺等資料，觸犯二
    個幫助詐欺取財罪，為想像競合犯，應從一重之幫助詐欺取
    財罪處斷。又被告因違反毒品危害防制條例案件，經本院以
    92年度訴字第984 號判處有期徒刑1 年確定，於93年12月27
    日縮刑期滿執行完畢各節，有臺灣高等法院被告前案紀錄表
    附卷可憑。是被告受徒刑執行完畢後，5 年內故意再犯本案
    有期徒刑以上之罪，為累犯，應依刑法第47條第1 項規定加
    重其刑，並依法先加後減。又檢察官移送併辦即97年度偵字
    第17181 號及乙○○遭詐欺而匯款至被告上開合作金庫銀行
    帳戶內部分，與被告所犯原聲請簡易判決處刑之幫助詐欺取
    財罪部分有想像競合犯之裁判上一罪關係，為起訴效力所及
    ，本院自應一併審理。原審以被告有前揭幫助詐欺取財犯行
    事證明確，予以論罪科刑，固非無見，惟原審就被告將上開
    臺灣中小企業銀行博愛分行帳戶之存習等物交付「阿四」之
    時間，誤載為91年4 月2 日之數日後，且漏未審酌被告同時
    所交付上開合作金庫銀行高雄分行帳戶存摺等物，致被害人
    戊○○、乙○○遭詐欺而匯款至被告上開合作金庫銀行帳戶
    之幫助犯行部分，容有未當。檢察官以原審認定被告為累犯
    有誤為由而提起上訴，雖無理由，惟原判決有上述未當之處
    ，應由本院撤銷改判。爰審酌被告將所有之帳戶存摺等物提
    供詐騙集團成員使用，不僅阻礙治安機關對於犯罪之查緝，
    嚴重破壞社會治安及有礙金融秩序，其犯罪動機、手段均不
    足取，而其所提供之帳戶，嗣後確實供集團成員用以向被害
    人江琬玉、戊○○、乙○○詐欺取財，實屬不該，惟量及犯
    後坦承犯行，經斟酌其犯罪之手段、所生之危害、智識程度
    等一切情狀，量處如主文所示之刑，並諭知易科罰金之折算
    標準。
據上論斷，應依刑事訴訟法第455 條之1 第1 項、第3 項、第
369 條第1 項前段、第364 條、第299 條第1 項前段，刑法第30
條第1 項前段、第2 項、第339 條第1 項、第55條、第47條第1
項、第41條第1 項前段，刑法施行法第1 條之1 ，判決如主文。
本案經檢察官丁○○到庭執行職務。
中    華    民    國    97    年    10    月    21    日
                  刑事第十三庭  審判長法  官  唐照明
                                      法  官  王俊彥
                                      法  官  楊國煜
以上正本證明與原本無異。
不得上訴。
中    華    民    國    97    年    10    月    21    日
                                      書記官  李憶如
附錄本判決論罪之法條
刑法第30條
幫助他人實行犯罪行為者，為幫助犯。雖他人不知幫助之情者，
亦同。
幫助犯之處罰，得按正犯之刑減輕之。
刑法第339 條意圖為自己或第三人不法之所有，以詐術使人將本
人或第三人之物交付者，處五年以下有期徒刑、拘役或科或併科
一千元以下罰金。
以前項方法得財產上不法之利益或使第三人得之者，亦同。
前二項之未遂犯罰之。


司法院資訊處製作；財團法人民間司法改革基金會備份。
